臺灣臺北地方法院民事判決
111年度訴字第1621號
原      告  得理資產管理有限公司

法定代理人  楊仁宏  
訴訟代理人  林立桓  
            李郁奇  
被      告  吳晏淇（原名吳宜錡）


上列當事人間請求清償借款事件，經本院於民國111年6月16日言
詞辯論終結，判決如下：
    主      文
一、被告應給付原告新臺幣1,018,860元，及自民國94年5月2日
    起至清償日止，按週年利率12%計算之利息，暨自民國94年5
    月3日起至清償日止，逾期6個月以內部分，按上開利率10%
    ，逾期超過6個月部分，按上開利率20%計算之違約金，但自
    民國103年5月18日起，每次違約狀態最高連續收取期數為9
    期。
二、原告其餘之訴駁回。
三、訴訟費用新臺幣11,098元由被告負擔。
    事實及理由
壹、程序方面：
一、按當事人得以合意定第一審管轄法院，但以關於由一定法律
    關係而生之訴訟為限；前項合意，應以文書證之，民事訴訟
    法第24條定有明文。查本件被告與訴外人安泰商業銀行股份
    有限公司（下稱安泰銀行）約定以本院為第一審管轄法院，
    有信用借款契約書「肆、其他共通約款」第20條約定可憑，
    故本院自有管轄權，合先敘明。   
二、次按，訴狀送達後，原告不得將原訴變更或追加他訴，但擴
    張或減縮應受判決事項之聲明者，不在此限，民事訴訟法第
    255條第1項第3款定有明文。查，原告起訴時，原聲明請求
    被告應給付原告新臺幣（下同）1,018,861元，及自民國94
    年4月30日起至清償日止，按週年利率12%計算之利息，暨自
    94年5月30日起至清償日止，逾期6個月以內部分，按上開利
    率10%，逾期超過6個月部分，按上開利率20%計算之違約金
    （見本院卷第7頁）。嗣於111年5月12日以民事聲請狀，變
    更訴之聲明為被告應給付原告1,018,860元，及自94年4月3
    日起至清償日止，按週年利率12%計算之利息，暨自94年5月
    3日起至清償日止，逾期6個月以內部分，按上開利率10%，
    逾期超過6個月部分，按上開利率20%計算之違約金（見本院
    卷第51頁）。經核原告所為係擴張或減縮應受判決事項之聲
    明，與前揭規定相符，自應准許。
三、本件被告經合法通知，未於言詞辯論期日到場，核無民事訴
    訟法第386條各款所列情形，爰依原告之聲請，由其一造辯
    論而為判決。
貳、實體方面：
一、原告主張：被告於93年4月26日向安泰銀行借款120萬元，約
    定借款期間自93年5月3日起至98年5月3日止，利息前3期按
    週年利率3%固定計算，第4期起改按週年利率12%固定計算，
    自實際撥款日起，以每1個月為1期，自貸款撥付次月3日起
    償付，共分60期，依年金法按月平均攤還本息。並約定如遲
    延還本或付息時，逾期在6個月以內部分，按前開約定利率1
    0%，逾期超過6個月部分，按前開約定利率20%計付違約金。
    詎被告未履約還款，尚欠本金1,018,860元及利息、違約金
    未清償，依信用借款契約書「肆、其他共通約款」第6條第1
    款約定，被告已喪失期限利益，債務視為全部到期。嗣安泰
    銀行於94年10月17日將其對被告之債權及該債權下一切權利
    、名義、義務及責任讓與訴外人長鑫資產管理股份有限公司
    ，並依斯時金融機構合併法第15條第1項第1款、第18條第3
    項規定，將債權讓與以公告報紙方式通知被告；長鑫資產管
    理股份有限公司於99年12月1日將對被告之債權及該債權下
    一切權利、名義、義務及責任讓與訴外人尚億鑫管理顧問有
    限公司；尚億鑫管理顧問有限公司於103年1月1日將對被告
    之債權及該債權下一切權利、名義、義務及責任讓與訴外人
    米蘭資產管理顧問有限公司；米蘭資產管理顧問有限公司於
    104年12月9日將對被告之債權及該債權下一切權利、名義、
    義務及責任讓與原告，原告已將債權讓與之事實通知被告，
    是本件債權業已合法移轉。為此，爰依消費借貸及債權讓與
    之法律關係，請求被告清償借款等語，並聲明：被告應給付
    原告1,018,860元，及自94年4月3日起至清償日止，按週年
    利率12%計算之利息，暨自94年5月3日起至清償日止，逾期6
    個月以內部分，按上開利率10%，逾期超過6個月部分，按上
    開利率20%計算之違約金。
二、被告未於言詞辯論期日到場，亦未提出書狀作何聲明或陳述
    。
三、得心證之理由：
㈠、按當事人對於他造主張之事實，於言詞辯論時不爭執者，視
    同自認。但因他項陳述可認為爭執者，不在此限。當事人對
    於他造主張之事實，已於相當時期受合法之通知，而於言詞
    辯論期日不到場，亦未提出準備書狀爭執者，準用第1項之
    規定。但不到場之當事人係依公示送達通知者，不在此限，
    民事訴訟法第280條第1、3項分別定有明定。本件原告主張
    被告向安泰銀行借款120萬元，惟尚積欠安泰銀行本金1,018
    ,860元，且其嗣經輾轉受讓取得安泰銀行對被告之前揭借款
    債權之事實，業據其提出與所述相符之債權讓與聲明書、債
    讓聲明書、限期優惠還款通知書（暨債權讓與通知）暨信封
    、掛號郵件收件回執、信用借款契約書等件為證。又被告非
    經公示送達已收受開庭通知及起訴狀繕本，未於言詞辯論到
    場陳述意見或提出書狀爭執，依上開規定視同自認，則原告
    前揭主張堪信為真實。
㈡、原告雖主張被告應給付自94年4月3日起至清償日止，按週年
    利率12%計算之利息，然觀諸安泰銀行函覆本院之放款當期
    交易明細表（見本院卷第67至68頁），被告於94年7月13日
    向安泰銀行清償9,756元，其中34元經安泰銀行用以沖償違
    約金，其餘9,722元則用以沖償94年4月3日至5月3日期間之
    利息，而9,722元雖不足以沖償全月之利息，然並非不得用
    以按日計算沖償，則原告主張被告應給付自94年4月3日起算
    之利息，顯然忽略被告於94年7月13日曾向安泰銀行清償9,7
    22元之事實，其主張與客觀證據不符，難以採信。審酌被告
    於94年7月12日繳足第11期本息分期款26,432元後，尚剩餘
    本金為1,019,971元，並依被告與安泰銀行所約定借款利率
    週年利率12%計算，每日借款利息約為335.33元（計算式：1
    ,019,971元×12%÷365天≒335.33元），則被告於94年7月13日
    所清償9,722元可用以沖償29天之利息（計算式：9,722元÷3
    35.33元≒29），即可沖償94年4月3日至5月1日期間之借款利
    息，則被告僅須再給付自94年5月2日後所生之利息，原告主
    張被告應給付94年4月3日至5月1日期間之利息即難認有理由
    。
㈢、原告另主張被告應給付自94年5月3日起至清償日止，逾期6個
    月以內部分，按約定利率10%，逾期超過6個月部分，按約定
    利率20%計算之違約金，惟按安泰銀行與被告簽約時所適用
    之92年1月22日修正公布之消費者保護法（下稱消保法）第1
    7條第1項、第2項規定：「中央主管機關得選擇特定行業，
    公告規定其定型化契約應記載或不得記載之事項。違反前項
    公告之定型化契約，其定型化契約條款無效。該定型化契約
    之效力，依前條規定定之。」，而金融監督管理委員會據此
    於102年11月18日訂定發布「消費性無擔保貸款定型化契約
    應記載事項」（下稱契約應記載事項），並訂於103年5月18
    日生效，其中第7條第1項、第2項規定：「借款人如遲延還
    本或付息時，以本金自到期日起，照應還本金金額，並按原
    借款利率計算遲延期間之遲延利息者為限，金融機構始得收
    取違約金。金融機構依前項約定收取違約金時，其收取方式
    應依下列方式擇一於契約中約定：㈠逾期6個月以內者，按原
    借款利率之10%，逾期超過6個月部分，按原借款利率之20%
    ，按期計收違約金，每次違約狀態最高連續收取期數為9期
    。㈡每期採固定金額計收違約金者，每次違約狀態最高連續
    收取期數為3期。」，已就按期計收之違約金設有最高連續
    收取期數之限制。又安泰銀行與被告簽訂之信用借款契約書
    「壹、分期償還約款」第5條約定被告如遲延還本或付息時
    ，本金自到期日起，利息自應付日起，照應還款額，逾期在
    6個月以內部分，按前開約定利率10%，逾期超過6個月部分
    ，按前開約定利率20%計付違約金（見本院卷第23頁），固
    未就每次違約狀態之違約金最高連續收取期數為限制，惟信
    用借款契約書係安泰銀行基於企業經營者地位，為與多數消
    費者訂立同類契約之用，所提出預先擬定之定型化契約條款
    ，應有上開修正前消保法第17條第1項、第2項規定之適用。
    職是，依據前揭規定授權訂定之契約應記載事項關於金融機
    構收取違約金期數之限制，縱未記載於安泰銀行與被告簽訂
    之信用借款契約書中，然於契約應記載事項生效日即103年5
    月18日後，仍應優先於契約約定而對安泰銀行或原告發生拘
    束力。從而，安泰銀行與被告於信用借款契約書約定依原借
    款利率之一定比例，按期計收違約金，自103年5月18日起，
    每次違約狀態最高連續收取期數應為9期，是原告主張被告
    應給付不受期數限制之違約金，於法有違，難認為有理由。
㈣、次按，消費借貸之借用人應於約定期限內，返還與借用物種
    類、品質、數量相同之物，民法第478條前段定有明文。再
    按，遲延之債務，以支付金錢為標的者，債權人得請求依法
    定利率計算之遲延利息。但約定利率較高者，仍從其約定利
    率；當事人得約定債務人於債務不履行時，應支付違約金；
    債權人得將債權讓與於第三人，民法第233條第1項、第250
    條第1項、第294條第1項分別定有明文。被告向安泰銀行借
    款未依約清償，經全部視為到期，尚積欠如主文第1項所示
    之本金及利息、違約金迄未清償，而原告業因輾轉受讓取得
    上開對被告之債權，揆依上揭規定，被告自應負清償責任。
㈤、綜上，原告依消費借貸及債權讓與之法律關係請求被告給付
    如主文第1項所示之本金及利息、違約金為有理由，應予准
    許。
四、本件訴訟費用額確定為第一審裁判費11,098元，爰依民事訴
    訟法第79條規定，由敗訴之被告負擔。　　
中　　華　　民　　國　　111 　年　　6 　　月　　17　　日
                  民事第四庭    法  官  蕭涵勻
以上正本係照原本作成。
如對本判決上訴，須於判決送達後20日內向本院提出上訴狀。如
委任律師提起上訴者，應一併繳納上訴審裁判費。
中　　華　　民　　國　　111 　年　　6 　　月　　17　　日
                                書記官  林立原